臺灣板橋地方法院刑事裁定　　　　　　　　　　　　　九十三年度自緝字第一二號
　　自　訴　人　好業有限公司
　　代　表　人　甲○○
　　被　　　告　乙○○
　　　　　　　　葉周玲玲
右列被告等因詐欺案件，經自訴人提起自訴，本院裁定如左：
    主  文
自訴駁回。
    理  由
一、自訴意旨略以：被告乙○○、葉周玲玲二人係夫妻關係，渠二人為詐取自訴人公
    司之機車以出售牟利，竟共同基於意圖為自己不法所有之犯意聯絡，於民國（下
    同）九十年六月八日，前往自訴人位於臺北市○○路○段一二二號之營業處所，
    向自訴人代表人甲○○佯稱欲購買機車一輛，約定以分期付款之方式繳付價金，
    除簽約當日給付之頭期款新臺幣（下同）三千元外，餘款三萬六千四百元分七期
    清償，每月為一期，每期應繳付價款五千二百元，被告二人並簽立切結書（即買
    賣契約書）一紙，以被告葉家財為買受人，被告葉周玲玲為連帶保證人，再共同
    簽發面額均為五千二百元之本票七紙，持以交付自訴人代表人，以資取信，致自
    訴人代表人因而陷於錯誤，誤信被告二人確有清償價金之真意，而交付自訴人所
    有之車牌號碼ＣＨＴ─七八三號重型機車一輛予被告二人；嗣被告二人取得上開
    機車後，旋於同年七月五日將該機車轉售他人牟利，此後即避不見面，逃匿無蹤
    ，自訴人追討無著，始知受騙；因認被告涉犯刑法第三百三十九條第一項之詐欺
    取財罪嫌。
二、按法院或受命法官於自訴案件第一次審判期日前訊問及調查結果，如認為案件有
    刑事訴訟法第二百五十二條至第二百五十四條之情形者，得以裁定駁回自訴，同
    法第三百二十六條第三項定有明文。次按刑法第三百三十九條第一項詐欺罪之成
    立，以意圖為自己或第三人不法所有，以詐術使人將本人或第三人之物交付為要
    件，所謂以詐術使人交付，必須被詐欺人因其詐術而陷於錯誤，若其所用方法，
    不能認為詐術，亦不致使人陷於錯誤，即不構成該罪；是以民事債務人之間，若
    有未依債務本旨履行給付之情形，在一般社會經驗而言，其原因非一，或係因不
    可歸責之事由無法給付，或係因合法對抗他造主張抗辯而拒絕給付，甚至債之關
    係成立後，始行惡意遲延給付，皆有可能，非必自始即出於無意給付之詐欺犯罪
    ，自難以被告單純債務不履行之狀態，即推定被告自始即有不法所有意圖而施用
    詐術。
三、本件自訴人認被告二人涉犯詐欺取財罪嫌，無非係以被告二人取得自訴人所交付
    之上開機車後，即未依約償還各期價款，並將該機車轉售他人，之後即避不見面
    ，逃匿無蹤，致自訴人索討無著等情，為其論據，並提出被告二人所簽立之切結
    書（即買賣契約書）一紙、本票七紙、機車車籍查詢資料一紙（以上均影本）等
    為憑。惟查，訊之被告乙○○、葉周玲玲二人固均坦承於前揭時、地以分期付款
    方式向自訴人購得上開機車一輛，並共同簽立切結書一紙及本票七紙交付自訴人
    收執，嗣亦未依約償還各期價款，且將該機車轉賣予他人等事實，然均堅詞否認
    有何詐欺取財犯行，被告乙○○辯稱：當時伊確實是有意購買機車供日常使用，
    並無詐騙自訴人或存心不付錢之意思，僅因伊先前曾向地下錢莊借錢，買車後不
    久遭地下錢莊逼債甚急，伊在不得已之情況下，始將該機車先行出賣以償還地下
    錢莊欠款，且當時伊發生車禍，左手臂骨折，根本無法工作償還自訴人之車款，
    才一直拖欠而與自訴人失去聯繫，期間內是靠被告葉周玲玲幫店家洗碗賺取微薄
    薪資，希望多少能償還積欠自訴人之車款等語；被告葉周玲玲亦辯稱：當時伊與
    被告乙○○確實是要購買機車使用，伊是依照自訴人公司之要求擔任保證人，沒
    有詐欺的意思，後來因為被告乙○○出車禍，左手斷掉不能工作，才還不出自訴
    人的錢，但伊有在攤販幫人洗碗賺錢，希望可以償還給自訴人等語；觀諸上開被
    告乙○○、葉周玲玲二人所辯情節，均互核相符，且亦非顯與常情相違，是於欠
    缺其他證據足佐之情形下，已難逕認被告二人於購車之初，即有何詐欺之意圖可
    言；況且，被告二人嗣因本案而與自訴人取得聯繫後，旋即主動與自訴人商討償
    還車款事宜，並交付四萬元款項予自訴人，如數償畢上開車款，此據自訴人代表
    人於本院訊問時陳述明確（見本院九十三年五月二十七日準備程序筆錄第四頁）
    ，益徵被告二人辯稱：先前係因被告乙○○車禍受傷無法工作等事故，始遲未繳
    款，並非蓄意騙取自訴人之機車等情，尚非無據，自不得單以被告二人未能依約
    償還分期款之事實，即遽認渠等有何詐欺之行為；甚者，自訴人代表人亦自承：
    被告二人當時並未將上開遭地下錢莊逼債、車禍受傷等情節通知自訴人公司，自
    訴人才會認為被告二人涉嫌詐欺，且被告二人與自訴人取得聯繫後，均很有誠意
    與自訴人處理積欠之車款，本件被告二人應確係有不得已之苦衷，才會將機車轉
    賣，被告二人應該沒有詐欺的意思等語（見前揭本院九十三年五月二十七日準備
    程序筆錄第四頁），更足見被告二人並無自訴人所指之詐欺犯行；本件應係自訴
    人與被告二人間因購車問題所生之民事糾葛，而與詐欺取財罪之犯罪構成要件不
    符。此外，復查無其他積極證據足認被告二人涉有何詐欺犯行，被告二人之犯罪
    嫌疑自均屬不足，爰依首揭條文規定，裁定駁回自訴人之自訴。
據上論斷，應依刑事訴訟法第三百二十六條第三項、第二百五十二條第十款，裁定如
主文。
中　　　華　　　民　　　國　　　九十三　　　年　　五　　月　　三十一　　日
　　　　　　　　　　　　　　　　　　　　臺灣板橋地方法院刑事第六庭
  　                                        審判長法  官　高玉舜
    　                                      　　　法　官  邱育佩
      　                                    　　　法　官  劉景宜
右正本證明與原本無異
如不服本裁定，應於送達後五日內向本院提出抗告狀
　                                                書記官  劉育君
中　　　華　　　民　　　國　　　九十三　　年　　五　　月　　　三十一　　日
